【裁判字號】    98,財管,23
【裁判日期】    980525
【裁判案由】    指定遺產管理人
【裁判全文】
臺灣臺中地方法院民事裁定              98年度財管字第23號
聲  請  人  台中商業銀行股份有限公司
法定代理人  丙○○
代  理  人  乙○○
受  選任人  黃銘煌律師
上列聲請人聲請為被繼承人甲○○指定遺產管理人事件，本院裁
定如下：
    主  文
選任黃銘煌律師為被繼承人甲○○（男、民國二十六年六月一日
生、身分證統一編號：Ｚ000000000號、生前最後住所
：台中市○區○○路五一０號七樓之五、於民國九十六年十月二
十七日死亡）之遺產管理人。
聲請程序費用由被繼承人甲○○之遺產負擔。
    理  由
一、按繼承開始時，繼承人有無不明，而無親屬會議或親屬會議
    未於一個月內選定遺產管理人者，利害關係人得聲請法院選
    任遺產管理人；又先順序繼承人均拋棄其繼承時由次順序之
    繼承人繼承，其次順序繼承人有無不明或第四順序之繼承人
    均拋棄其繼承者，準用關於無人承認繼承之規定，民法第11
    78條第2項、第1176條第6項分別定有明文。次按遺產管理人
    之設，旨在管理保存及清算遺產，以免遺產散失，是以遺產
    管理人具有相當之公益色彩；另選任遺產管理人，除慮及管
    理遺產之公平性外，尚須考慮其適切性，亦即可對其遺產、
    遺債之情形瞭解較深，或具法律、會計等專業能力，復與遺
    債債權人無利害共同關係而得忠誠處理者，優先選任為宜；
    又法院選任之遺產管理人，除係律師依律師法第22條規定，
    非經釋明有正當理由，不得辭任外，得不接受法院所命職務
    （最高法院88年度台上字第354號判決，關於選任特別代理
    人所揭示之法律見解，可資參照）。
二、本件聲請意旨略以：被繼承人甲○○（男、民國26年6月1日
    生、身分證統一編號：Ｚ000000000號、生前最後住所：台中
    市○區○○路510號7樓之5、於96年10月27日死亡）生前與
    聲請人台中商業銀行股份有限公司尚有損害賠償之訴訟繫屬
    於鈞院（案號：90年度重訴字第698號），詎料，甲○○於
    96年10月27日死亡，其繼承人均拋棄繼承，且親屬會議未於
    法定期間內選定遺產管理人，致該訴訟程序因而無從進行，
    自有聲請本院選定遺產管理人之必要等語，並提出本院90年
    度重訴字第698號起訴狀、本院98年2月11日中院彥家維96繼
    2765字第12778號函（以上均影本）、繼承系統表各1件及戶
    籍謄本12件為證。
三、本院查：聲請人主張其與被繼承人甲○○尚有損害賠償之訴
    訟繫屬中，而被繼承人死亡後其所有繼承人均已拋棄繼承，
    其親屬會議亦未於法定期間內選定遺產管理人等事實，業經
    聲請人提出前揭證據為證，自堪信為真實。從而聲請人聲請
    選任被繼承人之遺產管理人，揆諸前揭法條規定，為有理由
    ，應予准許。其次，本院徵得聲請人同意後，函請社團法人
    台中律師公會推薦有意願擔任本件遺產管理人之人選，該公
    會乃推薦由黃銘煌律師擔任本案遺產管理人，此有該律師公
    會98年5月13日中律賢三字第98178號函暨所附該律師基本資
    料表乙件附卷可稽，而黃銘煌律師為執業律師，非但具有專
    業知識及能力，且與被繼承人所遺遺產間無利害關係，若由
    其擔任本事件之遺產管理人，定能秉持其專業倫理擔當此具
    公益性質之職務，並順利達成管理保存及清算遺產之任務。
    執此，本院認為由其擔任被繼承人之遺產管理人，應屬妥適
    ，爰選任之。
四、依非訟事件法第157條，裁定如主文。
中    華    民    國    98    年    5     月    25    日
                  家事法庭   司法事務官  楊雅筠
以上正本係照原本作成。
如不服本件裁定，得於裁定書送達之翌日起十日內，以書狀敘述
理由，向本庭提起抗告。並應繳納抗告費新台幣一千元。
中    華    民    國    98    年    5     月    26    日
                             書  記  官  曾惠雅


司法院資訊處製作；財團法人民間司法改革基金會備份。
